臺灣臺中地方法院簡易民事判決
111年度中簡字第1862號
原      告  林錦良  
訴訟代理人  陳葳菕律師
被      告  詠東塗料股份有限公司

法定代理人  張宏志  
上列當事人間請求遷讓房屋等事件，本院於民國111年7月21日言
詞辯論終結，判決如下：
　　主　文
被告應將如附圖所示編號C之建物遷讓返還予原告。
被告應給付原告新臺幣78萬元，及自民國111年4月19日起至清償
日止，按年息百分之5計算之利息；並應自民國111年4月19日起
至返還上開建物之日止，按月給付原告新臺幣3萬元。
訴訟費用由被告負擔。
本判決得假執行。
　　事實及理由
一、原告主張：
　　坐落於臺中市○○區○○段000○00000地號土地（下稱系爭土地
    ）為祭祀公業林燕龍所有，原告為祭祀公業林燕龍派下員，
    分管系爭土地。原告於系爭土地附圖所示編號C部分之位置
    上興建廠房（門牌號碼：臺中市○○區○○路○段00巷00弄00號
    旁，下稱系爭廠房），並依法繳納房屋稅。原告於民國108
    年1月1日與被告就系爭廠房簽定租賃契約（下稱系爭租約）
    ，租期至108年12月31日止共計1年，並約定租金每月新臺幣
    （下同）3萬元，期滿並未續約，被告於租期屆滿後仍無權
    占用系爭廠房，迭經原告催告，均未返還，自109年1月1日
    起至111年2月28日止共計26個月，以每個月3萬元計算相當
    租金之不當得利，共計78萬元。又被告持續占用系爭廠房，
    原告自得請求被告自起訴狀繕本送達翌日起至遷讓返還系爭
    廠房之日止，按月給付原告3萬元相當租金之不當得利等語
    ，爰請求被告返還系爭廠房及返還不當得利等語。並聲明：
    ㈠被告應將附圖所示編號C之建物遷讓返還予原告。㈡被告應
    給付原告78萬元，及自起訴狀繕本送達翌日起至清償之日止
    按年息百分之5計算之利息；並應自起訴狀繕本送達翌日起
    返還上開建物之日止，按月給付原告3萬元。㈢願供擔保，請
    准宣告假執行。㈣訴訟費用由被告負擔。
二、被告則以：
    不確定系爭廠房是不是有其他的所有權人，被告確實有跟原
    告簽立租約，時間到期了被告尚未搬走是事實，被告未搬遷
    是因為被告想要購買土地，被告不願意搬，要等強制執行後
    再說，被告想要付租金給原告，但原告不收，對於原告主張
    系爭廠房的位置係於附圖編號C部分，被告從109年1月1日起
    就無權占有系爭廠房，每個月3萬元相當租金被告都沒有給
    付，被告均沒有意見等語，資為抗辯，並聲明：㈠原告之訴
    駁回。㈡訴訟費用由原告負擔。
三、得心證之理由：
　㈠本件原告主張之上開事實，有原告所提之土地登記謄本、房
    屋稅繳款書、系爭租約、存證信函等件影本在卷可稽（見本
    院卷第25-39頁）；並經本院職權調取本院108年度重訴字第
    313號民事卷宗核閱相符；被告亦不爭執確實有跟原告簽立
    系爭租約，期滿了被告尚未搬走，從109年1月1日起就無權
    占有系爭廠房，每個月3萬元相當租金被告都沒有給付等情
    （見本院卷第73、74頁），堪信為真。
　㈡按租賃定有期限者，其租賃關係，於期限屆滿時消滅；所有
    人對於無權占有或侵奪其所有物者，得請求返還之，民法第
    450條第1項、第767條第1項前段分別定有明文。又依系爭租
    約第4條第5項約定：「除甲方（即原告）同意繼續出租外，
    乙方（即被告）於租賃期滿即日將店（房）以誠意照原狀遷
    還甲方，不得藉詞推諉或主張任何權利向甲方請求遷移費或
    任何費用...。」等語（見本院卷第33頁）。經查，系爭租
    約於108年12月31日租期屆滿，並無法定或約定之延長事由
    ，此為被告所不爭執（見本院卷第73頁），是被告理應自10
    9年1月1日起即搬離遷讓系爭廠房。被告雖辯稱：不確定系
    爭廠房是不是有「其他」的所有權人等語（見本院卷第73頁
    ），惟足見被告並不否認原告為系爭廠房之所有權人，且除
    有原告提出之房屋稅單（見本院卷第29頁）為佐外，本院10
    8年度重訴字第313號民事確定判決亦認定原告為系爭廠房之
    原始起造人、所有權人，有該案判決在卷可考（見本院卷第
    92頁），是被告自系爭租約租期屆滿後，既已無法律上之原
    因占用系爭廠房，即有返還系爭廠房之義務，原告依民法第
    767條第1項前段及系爭租約約定，請求被告自系爭廠房遷讓
    並返還，核屬有理。被告雖以欲購買土地、欲繼續繳納租金
    等語為辯（見本院卷第73頁），然此均屬被告單方之意願，
    尚未得作為其拒絕返還系爭廠房之理由，附此敘明。
　㈢次按無法律上之原因而受利益，致他人受損害者，應返還其
    利益；雖有法律上之原因，而其後已不存在者，亦同，民法
    第179條定有明文。無權占有他人房屋，可能獲得相當於租
    金之利益，為社會通常之觀念（最高法院61年臺上字第1695
    號判例意旨參照）。而系爭租約於108年12月31日租期屆滿
    ，並無法定或約定之延長事由，被告無合法使用系爭廠房之
    權源，其後被告繼續使用系爭廠房即屬無權占有，亦為被告
    所不爭執（見本院卷第73、74頁），被告受有利益致原告受
    有損害，應堪認定，是被告自系爭租約屆滿後，繼續占有使
    用系爭廠房，所獲得之相當於租金之不當得利，應返還原告
    。原告主張被告應給付自109年1月1日起至111年2月28日止
    共計26個月，以每個月3萬元計算相當租金之不當得利，共
    計78萬元，及請求自起訴狀繕本送達翌日起至遷讓返還系爭
    廠房之日止，按月給付原告3萬元相當租金之不當得利，
　　均屬有理，應予准許。
  ㈣末按給付有確定期限者，債務人自期限屆滿時起，負遲延責
    任；給付無確定期限者，債務人於債權人得請求給付時，經
    其催告而未為給付，自受催告時起，負遲延責任；其經債權
    人起訴而送達訴狀，或依督促程序送達支付命令，或為其他
    相類之行為者，與催告有同一之效力，民法第229條第1項、
    第2項定有明文。遲延之債務，以支付金錢為標的者，債權
    人得請求依法定利率計算之遲延利息；但約定利率較高者，
    仍從其約定利率；應付利息之債務，其利率未經約定，亦無
    法律可據者，週年利率為百分之5，民法第233條第1項、第2
    03條亦分別明定。查本件原告對被告請求自109年1月1日起
    至111年2月28日止共計26個月之相當租金之不當得利78萬元
    ，核屬無確定期限之給付，亦未約定利率，既經原告起訴而
    於111年4月18日合法送達起訴狀繕本予被告，有送達證書1
    份在卷足佐（見本院卷第47頁），被告迄未給付，則原告請
    求自送達起訴狀繕本之翌日即111年4月19日起至清償日止，
    按年息百分之5計算之遲延利息，並未逾越得請求之範圍，
    應予准許。
四、綜上所述，原告請求被告應將系爭廠房即附圖所示編號C之
    建物遷讓返還予原告；被告應給付原告78萬元，及自111年4
    月19日起至清償日止，按年息百分之5計算之利息；並應自1
    11年4月19日起至返還上開建物之日止，按月給付原告3萬元
　　，均應予准許。
五、本件事證已臻明確，兩造其餘攻擊防禦方法及證據，核與判
    決之結果不生影響，爰不一一論列，併此敘明。
六、本判決係依民事訴訟法第427條第2項第1款規定適用簡易訴
    訟程序所為被告敗訴之判決，依同法第389條第1項第3款規
    定，應依職權宣告假執行。原告雖陳明請准宣告假執行，不
    過係促使本院發動職權為假執行之宣告，本院就原告此部分
    聲請無庸為准駁之諭知。
七、訴訟費用負擔之依據：民事訴訟法第78條。
中　　華　　民　　國　　111 　年　　8 　　月　　23　　日
                  臺灣臺中地方法院臺中簡易庭
                                  法　官　林秉暉
以上為正本係照原本作成。
如不服本判決，應於送達後20日內，向本院提出上訴狀並表明上
訴理由，如於本判決宣示後送達前提起上訴者，應於判決送達後
20日內補提上訴理由書（須附繕本）。如委任律師提起上訴者，
應一併繳納上訴審裁判費。
中　　華　　民　　國　　111 　年　　8 　　月　　23　　日
                                  書記官  王志伃
　　　　　　　　　　　　　　　
附圖：臺中市太平地政事務所109年2月10日平土測014400號複丈
　　　成果圖